臺灣高等法院高雄分院民事判決
111年度金上易字第3號
上  訴  人  夏士偉  
訴訟代理人  黃暘勛律師
被上訴人    柯宇賢  

上列當事人間請求損害賠償事件，上訴人對於民國111年4月27日
臺灣高雄地方法院111年度金字第6號第一審判決提起上訴，本院
於111年7月20日言詞辯論終結，判決如下：
    主  文
原判決關於命上訴人給付部分，及該部分假執行之宣告，暨訴訟
費用（除確定部分外）之裁判，均廢棄。
上開廢棄部分，被上訴人在第一審之訴及假執行之聲請均駁回。
第一審(除確定部分外)、第二審訴訟費用由被上訴人負擔。
    事實及理由
一、被上訴人於原審係主張上訴人與原審共同被告富士康廣告有
    限公司（下稱富士康公司）、李泰龍（富士康公司之法定代
    理人）涉犯共同違反銀行法第125條第1項規定，依民法第18
    4條、第185條、第28條規定，應對被上訴人連帶負侵權行為
    損害賠償責任，經原審判命上訴人及富士康公司、李泰龍應
    連帶給付被上訴人新臺幣（下同）605,280元本息。而上訴
    人係以其未參與富士康公司經營決策，與一般業務人員無益
    ，對富士康公司違反銀行法一事並不知情為由，提起上訴，
    核屬基於個人事由所為，其上訴效力不及於富士康公司、李
    泰龍，又富士康公司、李泰龍就原審判命其等給付部分，未
    聲明不服，該部分已告確定，合先敘明。
二、被上訴人起訴主張：上訴人為富士康公司業務經理，職務內
    容為負責招攬業務、介紹投資、收取投資款項，及教育訓練
    旗下業務員，明知除法律另有規定外，非銀行不得經營收受
    存款，亦不得以收受投資名義，向多數人或不特定之人收受
    款項或吸收資金，而約定或給付與本金顯不相當之紅利、利
    息或其他報酬，與李泰龍基於共同非法經營收受存款之犯意
    聯絡，由上訴人於民國108年2月13日招攬被上訴人與富士康
    公司簽訂加盟商合作經營契約，約定被上訴人投資2單位，
    交付保證金776,000元予富士康公司，富士康公司保證自108
     年3年13日起至111年2月13日止，每月給付年利率12%之經
    營利益8,536元經營利益予上訴人，共計36個月，並於111年
    3月13日全額退還保證金776,000元予被上訴人（下稱系爭契
    約）。然系爭契約表面上為加盟承租廣告複合機，實際上並
    無加盟、承租之事實，係以與原本顯不相當之紅利吸收資金
    ，上訴人、李泰龍違法吸收資金之行為，均已違反銀行法第
    125條第1項規定，應依民法第184條第1項、第2項、第185條
    規定，對被上訴人負連帶賠償責任，富士康公司應依民法第
    28條規定，與李泰龍負連帶賠償責任，並聲明：㈠上訴人應
    與富士康公司、李泰龍連帶給付被上訴人776,000元，及自
    起訴狀繕本送達翌日起至清償日止，按週年利率5%計算之利
    息；㈡願供擔保請准宣告假執行。
三、上訴人則以：上訴人為富士康公司中低階層之員工，無公司
    決策權，對很多事情並不知情，僅係單純招攬被上訴人與富
    士康公司簽訂系爭契約，未實際收受投資款，未對被上訴人
    為詐騙行為。又上訴人自富士康公司取得之業務獎金，屬依
    富士康公司獎金制度取得之薪資收入，非不法獲利，且上訴
    人於富士康公司109年11月出狀況前之同年2月，即為自行創
    業而離職，復未因違反銀行法而遭檢察官起訴，可佐證上訴
    人並無被上訴人所指侵權行為等語，資為抗辯。
四、原審判命上訴人應與富士康公司、李泰龍連帶給付被上訴人
    605,280元，及自111年2月10日起至清償日止按週年利率5%
    計算之利息，並依聲請為准免假執行之宣告，而駁回被上訴
    人其餘請求。上訴人不服，提起上訴，其上訴聲明：㈠原判
    決不利於上訴人部分廢棄；㈡上開廢棄部分，被上訴人在第
    一審之訴及假執行之聲請均駁回。被上訴人答辯聲明：上訴
    駁回（被上訴人就原審駁回其請求部分，及富士康公司、李
    泰龍就原審判命其等給付部分，均未聲明不服，該部分均已
    確定）。
五、本院之判斷：
　㈠被上訴人主張上訴人為富士康公司業務經理，負責招攬業務
    等，於108年2月13日招攬被上訴人與富士康公司簽訂系爭合
    約，然富士康公司於109年11月間因經營困難，無法繼續支
    付利息及償還本金等情，業據被上訴人提出富士康公司、上
    訴人名片、富士康公司通路開發部獎金制度福利制度暨業務
    管理辦法、加盟商合作經營契約書、廣告複合機合作經營承
    租設備保證金收款證明單、廣告複合機經營利益等為證（原
    審審金字卷第17至35頁），且為上訴人所不爭執，自堪信為
    真實。
　㈡然被上訴人主張上訴人所為違反銀行法第125條第1項規定，
    構成侵權行為，應對被上訴人負損害賠償責任，為上訴人否
    認，並以上開情詞置辯。經查：
　　⒈上訴人與其父夏嘉震於106至108年間亦有與富士康公司簽
      訂相同之合約數份，投資上百萬元，嗣因富士康公司於10
      9年11月間無預警停止支付紅利、報酬，並拒絕返還投資
      款及保證金，始發現富士康公司係違法吸金，乃對李泰龍
      提起刑事告訴等情，業據上訴人提出廣告設備租賃契約書
      、合作經營契約書、刑事告訴狀等為證（本院卷第69至13
      5頁），並有臺灣台中地方檢察署檢察官110年度偵字第21
      320號移送併辦意旨書在卷可佐，則上訴人抗辯係因其自
      身投資後獲利良好，遂介紹、招攬被上訴人參與投資等語
      ，應堪採信。
　　⒉又系爭契約係富士康公司規劃設計，並由其設立之通路開
      發部負責對外招攬不特定民眾投資，復為鼓勵業務員招攬
      民眾參加前揭投資分案，訂定職階及獎金制度，分別設有
      副總、協理、經理、副理、主任、專員等階級，通路開發
      部業務員即以前開職階就所招攬之投資金額依序分配一定
      比例之獎金，有富士康公司通路開發部獎金制度、福利制
      度暨業務管理辦法（下稱系爭管理辦法）在卷可佐（原審
      審金字卷第21、22頁），上訴人為富士康公司之業務經理
      ，因招攬他人投資而領取業務獎金，自係根據系爭管理辦
      法而來，尚難逕以此謂上訴人有幫助或共同參與非法經營
      銀行業務之行為。
　　⒊再者，依系爭管理辦法，富士康公司通路開發部業務員階
      級制度於「經理」之上尚有「協理」、「副總」等職級，
      而富士康公司於109年11月間因經營不善而無法給付經營
      利益予各投資人時，李泰龍於109年11月23日僅有召集通
      路開發部「副總」階級成員開會討論如何彌補資金缺口，
      且富士康公司所涉犯之違反銀行法案件，遭起訴者為富士
      康公司、李泰龍及日立光電有限公司、星合科技有限公司
      ，富士康公司通路開發部之「副總」階級成員則由檢察官
      另行偵辦中等情，有臺灣台中地方檢察署檢察官110年度
      偵字第15232、17508號起訴書在卷可憑（本院卷第397、3
      98頁），足徵上訴人抗辯其僅為業務人員，未參與富士康
      公司經營決策及營運，僅係單純招攬被上訴人與富士康公
      司簽訂系爭契約，無違反銀行法之行為等語，堪可採信。
　  ⒋至被上訴人主張上訴人有對另名投資人表示瞭解富士康公
      司營運，於投資人表示無力再貸款簽約時，仍慫恿投資人
      在第一次合約尚未完成前再簽第二筆合約，並承諾後續如
      有合約上損失可找其處理，可見上訴人對合約內容違反銀
      行法有認識，並提出LINE對話記錄為憑（本院卷第163至1
      93頁）。然上訴人既為富士康公司業務經理，負責招攬業
      務，其於招攬過程中表明熟悉公司營運狀況及可幫忙處理
      合約相關問題，另向已簽約者探詢簽立其他合約之意願，
      實屬為達其招攬業務常見之方式，無從逕認有何違法之處
      。另被上訴人提出之臺灣高等法院臺中分院108年度金上
      易字第3號民事判決、106年度金上訴字第1318號刑事案件
      新聞稿、臺灣臺中地方法院106年度金字第3號民事判決、
      臺灣高等法院109年度金上重訴字第17號刑事判決（原審
      審金字卷第47至71頁、本院卷第195至201頁），該等事件
      所涉及之違反銀行法情節與本件被上訴人主張之違反銀行
      法情形不同，尚無從以之為不利於上訴人之認定。
　　⒌被上訴人所提證據資料，尚無法證明上訴人招攬其簽立系
      爭合約之行為已構成銀行法第125條第1項之不法行為，被
      上訴人復未提出其他證據證明，是其依侵權行為之法律關
      係，請求上訴人負損害賠償責任，即屬無據。 
六、綜上所述，被上訴人依民法第184條第1項、第2項、第185條
    規定，請求上訴人與原審被告富士康公司、李泰龍連帶給付
    被上訴人605,280元本息，為無理由，不應准許。原審就上
    開不應准許部分，判命上訴人給付，並附條件為准免假執行
    之宣告，自有未洽。上訴意旨指摘原判決此部分不當，求予
    廢棄改判，為有理由，自應由本院廢棄改判如主文第2項所
    示。本件事證已臻明確，兩造其餘之攻擊或防禦方法及所用
    之證據，經本院斟酌後，認為均不足以影響本判決之結果，
    爰不逐一論列，併此敘明。
七、據上論結，本件上訴為有理由，判決如主文。
中　　華　　民　　國　　111 　年　　7 　　月　　29　　日
                            民事第六庭    
                                審判長法  官  魏式璧
                                      法  官  邱泰錄
                                      法  官  黃悅璇
以上正本證明與原本無異。
本件不得上訴。　　　　　　　　　　　　　　　　　　
中　　華　　民　　國　　111 　年　　7 　　月　　29　　日
                                      書記官  黃楠婷